臺灣高等法院刑事判決　　　　　　96年度重上更(三)字第90號
上　訴　人
即　被　告　丁○○
選任辯護人　柯士斌　律師
　　　　　　陳惠如　律師
上列上訴人因違反毒品危害防制條例案件，不服臺灣宜蘭地方法
院90年度訴字第289號，中華民國91年7月17日第一審判決（起訴
案號：臺灣宜蘭地方法院檢察署90年度偵字第364 號），提起上
訴，經判決後，由最高法院第三次發回更審，本院判決如下：
    主  文
原判決撤銷。
丁○○共同連續販賣第一級毒品，處有期徒刑柒年肆月。扣案之
第一級毒品海洛因淨重貳拾參點參捌公克及包裝袋伍拾陸只（內
有殘留毒品無法析離）、第二級毒品甲基安非他命淨重陸伍點壹
伍公克及包裝袋參拾捌只（內有殘留毒品無法析離）均沒收銷燬
之；販賣第一級毒品所得新臺幣肆萬柒仟元、販賣第二級毒品所
得新臺幣參仟元均沒收；分裝袋伍個及0000000000號
行動電話機具壹支（不含ＳＩＭ卡）、偽造之新台幣壹仟元紙鈔
柒張，均沒收。未扣案之Ｚ000000000號行動電話機具
壹支（不含ＳＩＭ卡）沒收之，如不能沒收時，追徵其價額或以
其財產抵償之。
    事  實
一、丁○○因曾受僱於張錦月之母作屋頂防漏工程，並由張錦月
    之母轉介其他修繕工作機會，心存感激而與張錦月結識，張
    錦月因其本身有案通緝，匿居於台中縣梨山山區，顧慮暴露
    行蹤，被治安機關逮捕，見丁○○忠厚老實，動之以情誼，
    與丁○○共同基於販賣第一級毒品海洛因及第二級毒品甲基
    安非他命予不特定人牟利之概括犯意（張錦月連續販賣第一
　　級毒品之犯行，業經有罪判決確定），由張錦月於九十年一
    月十四日及一月十七日之晚間，先後在梨山山區各交付重約
    三台兩之第一級毒品海洛因及第二級毒品甲基安非他命共五
    大包（其內各有數量不詳並已註明價格由新台幣（下同）二
    千至八千元不等之小包分裝之第一級毒品海洛因、第二級毒
    品甲基安非他命）予丁○○，由丁○○帶回宜蘭縣區伺機販
    賣，其等販賣方式為張錦月先與欲購買毒品之買主聯絡談妥
    購買毒品之種類、價格、數量及交貨地點後，張錦月即以其
    所使用之Ｚ000000000號行動電話，撥打其所有先
    前提供予丁○○以供聯絡使用之Ｚ000000000號行
    動電話，由丁○○將各該已分裝完畢並註明價格之小包裝之
    第一級毒品海洛因及第二級毒品甲基安非他命，依買主之需
    求將欲購買之第一級毒品海洛因、第二級毒品甲基安非他命
    或二種毒品兼而有之，送至張錦月與購買者事先約定之交貨
    地點交易販賣之，丁○○並同時向買主收取價款而販毒牟利
    。二人謀議既定，丁○○即先後為下列販賣行為：
  (一)先於九十年一月十四日晚間七、八時許，在冬山加油站，以
    新臺幣（下同）五千元之價格，販賣海洛因一包予綽號「阿
    俊」之人，又於九十年一月十五日晚間七、八時許，在冬山
    加油站，以八千元之價格，販賣海洛因一包予綽號「東龍」
    之人。
  (二)於九十年一月十七日晚間十二時許，在冬山鄉鹿谷村附近，
    以七千元之價格，販賣海洛因一包予丙○○，嗣於九十年一
    月十九日中午，在宜蘭縣羅東鎮農民銀行旁，以七千元之代
    價再販賣海洛因一包予丙○○，惟丙○○此次交付購毒之款
    項為七張新台幣一千元之偽鈔。
  (三)於九十年一月十七日，在冬山加油站附近，以二千元之價格
    販賣重量不詳之第一級毒品海洛因一包予一姓名年籍不詳之
    成年人，復於同年一月十八日，在相同地點，再以三千元之
    價格販賣重量不詳之第一級毒品海洛因一包予該姓名年籍不
    詳之成年人。
  (四)於九十年一月十七日，在冬山加油站附近，以二千元之價格
    販賣重量不詳之第一級毒品海洛因各一包予一姓名年籍不詳
    之成年人，復於同年一月十八日，在相同地點，再以二千元
    之價格販賣重量不詳之第一級毒品海洛因一包及以一千元之
    價格販賣重量不詳之第二級毒品甲基安非他命一包予該姓名
    年籍不詳之成年人。
  (五)於九十年一月十七日，在順安變電所前，以八千元之價格販
    賣重量不詳之第一級毒品海洛因各一包予一姓名年籍不詳之
    成年人；復於同年一月十八日，在不詳地點，再以七千元之
    價格販賣重量不詳之第一級毒品海洛因一包予該姓名年籍不
    詳之成年人
  (六)又於不詳時間，在冬山火車站前，以三千元、二千元之價格
    販賣重量不詳之第一級毒品海洛因各一包予二姓名年籍不詳
    之成年人，復於不詳時間、處所，再以三千元、二千元之價
    格販賣重量不詳之第一級毒品海洛因各一包予該二姓名年籍
    不詳之成年人。
  (七)又於不詳時間，在冬山鄉丸山村附近，以三千元之價格販賣
    重量不詳之第一級毒品海洛因一包二次，予一姓名年籍不詳
    之成年人。
  (八)又於不詳時間，在冬山加油站附近，以二千元之價格販賣重
    量不詳之第二級毒品甲基安非他命一包，予一姓名年籍不詳
    之成年人。
    丁○○上開販賣所得，共收取價款五萬七千元（其中七千元
    為偽造之新台幣一千元紙鈔，三千元為販賣第二級毒品安非
    他命所得之款項，其餘四萬七千元為販賣第一級毒品海洛因
    所得之款項）。嗣丁○○欲將前開販賣所得金錢及尚未售出
    之毒品交付張錦月，惟於同年一月二十日下午三時三十分許
    ，在宜蘭縣大同鄉英士橋前為警臨檢查獲，並扣得尚未出售
    之海洛因五十六小包（毛重四十公克，淨重二十三．三八公
    克）、甲基安非他命原封一包（內有三十七小包，毛重七十
    六點二公克，淨重六十五點一五公克）、供販賣時分裝第一
    級、第二級毒品用之分裝袋五個、販毒所得五萬元、偽鈔之
    新臺幣千元紙幣七張及其所有供販賣第一級、第二級毒品時
    連絡用之0000000000號行動電話機具一支。
二、案經宜蘭縣警察局三星分局報請臺灣宜蘭地方法院檢察署檢
    察官偵查起訴。
    理  由
壹、程序部分：
一、按修正後刑事訴訟法施行法第七條之三規定：「中華民國九
    十二年一月十四日修正通過之刑事訴訟法施行前，已繫屬於
    各級法院之案件，其以後之訴訟程序，應依修正刑事訴訟法
    終結之。但修正刑事訴訟法施行前已依法定程序進行之訴訟
    程序，其效力不受影響」。九十二年一月十四日修正通過之
    刑事訴訟法，於同年九月一日施行。經查：本件係於九十年
    七月三十一日修正刑事訴訟法施行前繫屬於原審法院，此有
    原審法院收文章蓋於台灣宜蘭地方法院檢察署九十年七月三
    十一日宜檢清紀勤字第八九一八號送審函乙紙可稽（見原審
    卷第一頁）。本件引用「證人即共犯張錦月於原審之證述筆
    錄」（見原審卷第三十七頁、三十八頁）及「證人黃麗華於
    原審之證述筆錄」（見原審卷第六十七頁）、「證人丙○○
    於原審之證述筆錄」（詳見原審卷第一二八頁、一二九頁）
    均係修正刑事訴訟法施行前依當時之法定程序所製作取得之
    證據，其證據能力不因修正刑事訴訟法實施而受影響。且前
    開證據資料，均於原審、本院上訴審、更一審及更二審審判
    期日依法提示予檢察官、被告及辯護人辨認，本院審判期日
    復將前開證人筆錄之陳述提示並告以要旨，使到庭之當事人
    及辯護人有辯論之機會，被告對前開證據均係被告以外之人
    於審判外陳述之事實均表示無意見（本院卷九十六年五月二
    十九日審判筆錄），而經合法調查，從而依上開施行法之規
    定，該訴訟程序之效力不因刑事訴訟法之修正施行而受影響
    ，換言之，上開陳述筆錄均具證據能力（最高法院九十四年
    度台上字第三一六０號、九十四年度台上字第四一四四號判
    決均採同一見解）。
二、「法務部調查局之鑑定通知書」、「內政部警政署刑事警察
    局九十五年三月一日刑鑑字第○九五○○一七九六三號鑑定
    書」及「臺灣檢驗科技股份有限公司濫用藥物尿液檢驗報告
    」，是屬於刑事訴訟法第二百零六條之鑑定報告，依刑事訴
    訟法第一百五十九條第一項之除外規定（該條立法理由參照
    ），得作為證據。
三、另卷附行動電話0000000000號、0000000
    000號電話之通聯記錄，係電話公司機房機器之操作紀錄
    ，並非人之陳述，非傳聞證據，與本案事實具有自然的關聯
    性，經查並無不得作為證據之限制，自得作為證據。
貳、實體部分：
一、本件共犯張錦月先後於九十年一月十四日及一月十七日晚間
    ，在梨山山區每次各交付共重約三台兩之第一級毒品海洛因
    及第二級毒品甲基安非他命共五大包（其內各有數量不詳並
    已註明價格不等之小包裝分裝之第一級毒品海洛因、第二級
    毒品甲基安非他命）予被告丁○○，由被告丁○○帶回宜蘭
    縣區伺機販賣，張錦月會先與購買毒品之人聯絡談妥價格、
    數量及交貨地點後，即以Ｚ000000000號電話，撥
    打其提供予被告丁○○供聯絡使用之Ｚ000000000
    號行動電話，由丁○○將各該已分裝小包裝之第一級毒品海
    洛因、第二級毒品甲基安非他命，按買主之需求交付之並收
    取款項。嗣被告丁○○先於九十年一月十七日晚間十二時許
    ，在冬山鄉鹿谷村附近，以七千元之價格，販賣海洛因一包
    予丙○○；又於九十年一月十九日中午，在宜蘭縣羅東鎮農
    民銀行旁，以七千元之代價販賣海洛因一包予丙○○，及在
    冬山加油站、冬山火車站等地，先後以二千元至八千元不等
    之價格，先後單一或同時，共販賣予七、八人，交易約十餘
    次，總計收取販毒所得五萬元，扣案偽鈔七張為丙○○購買
    毒品時所交付，被告丁○○於九十年一月二十日預備要將尚
    未售出之毒品及賣得之款項交付張錦月時，即遭警查獲等情
    ，迭據上訴人即被告丁○○於警詢（見偵查卷第六十五至六
    十六頁）、偵查（見偵查卷第六十九至七十頁、一五○至一
    五一頁）、原審（見原審卷第二十頁、三十七頁、五十六頁
    、一四一至一四二頁、一五六頁、一五八頁）、本院上訴審
    （見本院上訴審卷第二十四頁、七十七至七十八頁）及更一
    審（見本院更一審卷第七十一頁、八十二至八十三頁、本院
    更二審審判程序）自白不諱。被告丁○○復又於原審九十年
    訴字第一八二號共犯張錦月審理時自承：偽鈔是丙○○購買
    海洛因時所交付，五萬元現金是平時販毒累積起來的價金，
    行動電話是張錦月交給我的，我在今年一月中旬開始幫他賣
    ，從梨山山區到宜蘭，張錦月都是每包秤好後上面標價錢，
    由他聯絡買主後我再去交貨。一月十七日我幫他賣給丙○○
    海洛因七千元一包（重量不詳），丙○○十九日再買一包，
    七千元海洛因，這次他拿給我的是七張假鈔；有一名不詳姓
    名年籍之成年人十七日購買二千元一包之海洛因，十八日購
    買三千元一包之海洛因，交貨地點都是在冬山加油站附近，
    重量均不詳，另外一名不詳姓名年籍之成年人十七日、十八
    日先後購買二千元一包之海洛因，重量均不詳，交貨地點均
    在冬山加油站，還有賣給其他人，一個不詳姓名之成年人（
    一月十七日）是在順安變電所前，向我買八千元一包的海洛
    因，次日十八日又購買七千元海洛因一包，另有二名不知姓
    名之成年男子在冬山火車站向我購買價格三千元、二千元之
    海洛因各一包二次，還有一名不知姓名之成年人亦在冬山鄉
    八寶村附近購買三千元一包之海洛因二次，另名不知名之成
    年人在冬山加油站購買二千元一包之甲基安非他命等語（見
    原審卷第九十六至九十七頁）。被告丁○○復於本院更二審
    中再稱：我承認有於九十年一月十七日、十九日以七千元價
    格，交付毒品海洛因予丙○○二次，亦有於九十年一月十四
    日至十九日代張錦月轉交甲基安非他命及海洛因給不詳姓名
    之人，都是張錦月打電話要我去交毒品再收錢回來，張錦月
    都是躲在梨山的農場，我就從冬山鄉到梨山找張錦月拿毒品
    ，再依其意思到山下要賣毒品，收了錢再回梨山交給張錦月
    ，張錦月就是打0000000000號碼給我，這電話是
    張錦月交付供聯絡使用的。張錦月交付毒品時，是同時交付
    海洛因、甲基安非他命，看要購買之人要買什麼，有時只買
    海洛因，有時只買甲基安非他命，有時二種（海洛因與甲基
    安非他命）同時買，五萬元是賣毒品的錢，七張一千元之偽
    鈔為丙○○所交付。我總共賣了五萬七千元，其中七千元是
    偽鈔，海洛因、甲基安非他命共賣出多少我不知情，都是張
    錦月寫好數量、金額我才拿去，海洛因有四萬七千元，甲基
    安非他命三千元，七千元是偽鈔，扣案的錢是賣毒累積下來
    的款項，要拿給張錦月的等語（見本院更二審卷第三十頁正
    反面、四十五頁反面、四十六頁反面至四十七頁），本院更
    二審審判程序中對於事實欄所載曾兩次在台中縣梨山山區自
    張錦月交付之毒品帶至宜蘭縣區，依張錦月之指示交付販賣
    予丙○○等不特定之人並收取價款，計多次販賣毒品之事實
    ，除冬山鄉寶山村更正為丸山村外，復一一供承不移，證人
    丙○○於本院交互詰問亦具結證稱曾兩次向綽號「小玲」之
    張錦月購買毒品海洛因，與張錦月電話聯絡約定購買數量、
    價金及交貨地點，兩次均由被告丁○○前來交貨並收取價金
    等情明確，依據被告前揭所供販賣毒品之經過，其歷次販賣
    毒品海洛因及甲基安非他命所得款項，海洛因部分確係累計
    賣出五萬四千元（其中七千元為偽鈔），至甲基安非他命部
    分，則係累計賣出三千元，總計販毒所得為五萬七千元（含
    偽鈔七千元），核與扣案疑似賣毒所得之款項五萬七千元（
    其中七千元為偽鈔），互核相符，復有販賣所剩之第一級毒
    品海洛因淨重二十三點三八公克、第二級毒品甲基安非他命
    淨重六五點一五公克、分裝袋五個及共犯張錦月交由被告使
    用供販毒所用行動電話一支扣案可證（見偵查卷第四十八頁
    ）。經核共犯張錦月自九十年一月十四日起至一月二十日止
    ，被告丁○○被逮捕前確有以其所持之000000000
    0號行動電話，有多達七十餘通密切聯絡被告所持有使用之
    0000000000號電話之情形，其中九十年一月十四
    日有十一通、一月十五日二通、一月十六日有六通、一月十
    七日有四通、一月十八日有十通、一月十九日有二十七通、
    一月二十日有十六通，其中除少數幾通電話是在白天之外，
    其餘大都在深夜凌晨或夜間，且有多數之電話通聯紀錄時間
    相距不久，顯係利用行動電話指示進行販賣毒品並即時回報
    交易收款之情形，亦有渠二人之通聯記錄在卷可考（見偵查
    卷第一一一至一一三頁），事實欄所載販賣毒品犯行，其中
    雖有不詳之時間地點交貨予不詳姓名之人，其中有所謂「東
    龍」、「阿俊」之人，原審曾借提在押之楊東龍及朱人俊二
    人均否認與被告認識並向張錦月販賣毒品及透過被告交貨，
    被告丁○○亦供稱不認識朱人俊及對楊東龍僅有點面熟，未
    能明確指認楊東龍及朱人俊即是張錦月指示前來購買及交付
    毒品之人，惟被告曾依張錦月指示販賣毒品於事實欄所示之
    人，因短時間內次數甚多，且都是依張錦月臨時電話指示前
    往指定地點交易，據被告於本院供稱到交易地點對方都是以
    其所駕駛之自用小客車前來取貨並交付價金，各購毒施用者
    均非被告熟識之人，交易過程均甚短暫，被告自無法明確記
    憶對方之容貌身分及特徵與詳記其餘各次交易之時間、地點
    ，且購毒者如楊東龍、朱人俊因本身亦涉及施用或販毒犯行
    ，避諱自己犯行，堅不承認向張錦月購買毒品，亦為情理之
    列，惟被告於偵審中自白如事實欄所示之犯行，核與通聯紀
    錄相符，自可為被告自白之補強證據。共犯張錦月雖否認0
    000000000號行動電話為其所有云云，檢察官偵查
    中曾函調該行動電話是易通卡，持機人是乙○○，帳號地址
    是宜蘭縣蘇澳鎮○○○路二之二六號，本院前審對乙○○亦
    傳拘無著，無法了解張錦月與乙○○間對該行動電話之使用
    關係，惟查被告於警詢時證稱係打0000000000號
    電話與張錦月聯絡等語（見偵卷第六六頁）、於本院更一審
    、更審二審審理時亦證稱上開兩支行動電話均係張錦月所有
    等情明確（見本院更一審卷第七一頁、第八二至八四頁，本
    院更二審卷第三十頁）；而證人丙○○於本院更審亦結證確
    是打行動電話向張錦月購買毒品，而均由被告丁○○前來進
    行交易，已詳如前述，另證人即借提被告製作筆錄之員警甲○○於本院到庭時亦證稱丁○○的手機裡面有與張錦月的通
    訊記錄等語（見本院九十六年五月二十九日審理筆錄），是
    共犯張錦月所辯顯係卸責之詞，不足採信。而查獲之海洛因
    五十六包，毛重四十公克，經送法務部調查局鑑定之結果，
    確含有海洛因成分，淨重二十三點三八公克（包裝重十七點
    六九公克），此有法務部調查局鑑定通知書一紙附卷可參（
    見偵查卷第一０八頁）；另查獲之甲基安非他命原封一包（
    內有三十七小包），經送內政部警政署刑事警察局鑑定之結
    果，檢出二級毒品甲基甲基安非他命成分（驗前總毛重七十
    六點二公克，減包裝塑膠袋總重約一○點九四公克，再減鑑
    定用罄○點一一公克，驗餘淨重為六五點一五公克），亦有
    內政部警政署刑事警察局九十五年三月一日刑鑑字第○九五
    ○○一七九六三號鑑定書一紙附卷可參（見本院更一審卷第
    四十三頁），可見被告前揭自白，復有扣案毒品補強證據可
    資為佐，堪可信實。
二、證人即共犯張錦月雖於原審中否認其有與被告丁○○共同販
    賣毒品及其他販賣毒品犯行，辯稱：是黃麗華誣告我，我是
    因向她買過一次毒品才認識的云云（見原審卷第三十七頁、
    三十八頁），然證人即於張錦月另案九十年度訴字第一八二
    號販賣毒品案中向張錦月購買毒品之黃麗華於原審到庭結證
    稱：「我有向張錦月買過海洛因的毒品」等語（見原審卷第
    六十七頁）；證人丙○○亦於原審到庭證稱：「我只有向被
    告拿過二次，不過每次都是跟『小玲』聯絡的，然後由『小
    玲』叫被告拿給我的，我知道有『小玲』的人，我確實有打
    電話給『小玲』要拿海洛因，也有甲基安非他命，但甲基安
    非他命的部分是『小玲』叫別人拿給我的，被告拿給我的是
    海洛因」等語（詳見原審卷第一二八頁、一二九頁）；於本
    院審理時已明確證稱：張錦月即是「小玲」，購買毒品的時
    間、地點、錢是張錦月跟我談的，由被告拿毒品給我，錢交
    給被告等語（見本院卷九十六年五月二十九日審判筆錄），
    足徵證人黃麗華、丙○○所述，均與被告所陳之情節相符，
    且證人丙○○之尿液經送檢驗，確呈甲基安非他命及嗎啡陽
    性反應，此有臺灣檢驗科技股份有限公司濫用藥物尿液檢驗
    報告在卷可按（見偵查卷第六十三頁）。而證人即共犯張錦
    月於九十年一月十六日起至同年二月一日止，確有與購毒者
    先以電話聯繫接洽後，始由不詳姓名年籍綽號「阿文」之男
    子送貨交易之連續販賣第一級毒品之犯行，已經本院九十一
    年上訴字第二○○三號判決審認屬實在卷，並經最高法院九
    十二年度台上字第三○○四號判決駁回上訴確定在卷，此有
    該判決書附卷可憑（見本院更一審卷第六十三至六十八頁）
    ，益見被告所述與證人張錦月共同販賣毒品等情，應非虛妄
    ，堪以採信。
三、被告丁○○雖於本院歷審審理中辯稱：其係遭共犯張錦月之
    逼迫始分擔本件販賣毒品之送毒工作云云；選任辯護人亦具
    狀辯稱：被告始因囿於人情協助，嗣係遭脅迫畏懼而遵從云
    云，惟查：被告於警詢中已明確供稱：「張錦月沒有逼迫我
    送毒品，因張錦月之母為我介紹工作，我因出於報恩之心，
    才為本件犯行」等語（見偵查卷第六十六頁），復於原審及
    本院更一審中仍供稱：「我是為還張錦月人情而幫她販毒」
    等語（見原審卷第十九之一頁、本院更一審卷第八十二頁）
    ，被告前後所述，已有不一，另證人即承辦本案之宜蘭縣警
    察局三星分局小隊長甲○○於本院更二審交互詰問時證稱查
    獲丁○○時雖曾懷疑被告是否受張錦月暴力脅迫而參與販毒
    ，因為他一直哭，曾作兩次筆錄，問他是否要作第三次筆錄
    ，他說不敢指控．．．但被告沒有說受如何脅迫．．．我只
    是主觀懷疑被告可能有受到脅迫的情形．．．被告並沒有提
    到如何受到脅迫的情形．．．在辦張錦月的過程中也從來沒
    有人曾經指證張錦月有逼他販賣毒品之情形等語（見本院更
    二審審判筆錄第六頁），況苟若被告確係遭張錦月脅迫始參
    與販賣毒品犯行，被告是識慮成熟之成年人，共犯張錦月又
    因案遭通緝，長期匿居於梨山地區逃匿警方查緝，如何能緊
    隨操控指使被告來往於北橫山區及宜蘭縣域內，脅迫進行毒
    品交易，何不於自張錦月交付毒品後即刻檢具犯罪證據向治
    安機關檢舉報案以求公權力之保護，又何需於員警已查悉張
    錦月販賣毒品之犯行後，仍未指訴其受脅迫之情，而於警詢
    迄至原審審理中仍刻意出言迴護張錦月？是被告嗣後所辯顯
    與常情不符，尚難採信。本件被告縱因基於回報人情，一時
    受張錦月蠱惑參與販賣毒品犯行，涉案後已不能自拔，及時
    幡然悔悟，迨被查獲時，因本性善良，表現羞慚悔過之心，
    當場痛哭流涕，尚難執為其係遭張錦月脅迫販賣毒品之論據
    。
四、按販賣行為，祗須以營利之意思而販入或賣出，即足構成，
    本件證人即共犯張錦月於原審雖仍一再否認有何販賣毒品營
    利之犯行，而無法查知張錦月販入本件第一級毒品海洛因及
    第二級毒品甲基安非他命之價格，惟按販賣毒品海洛因及安
    非他命均係政府嚴予查緝之違法行為，且海洛因及甲基安非
    他命均可任意分裝或增減其分量，而每次買賣之價量，亦隨
    時隨雙方關係之深淺、當時之資力、需求程度及對行情之認
    知等因素，機動的調整，因之販賣之利得，除經坦承犯行，
    或帳冊價量均記載明確外，委難察得實情，是縱未確切查得
    販賣賺取之實際差價，但除別有事證，足認係按同一價格轉
    讓，確未牟利之情形外，尚難執此認非法販賣之事證有所不
    足，致知過坦承者難辭重典，飾詞否認者反得逞僥倖，而失
    情理之平；且第一級毒品海洛因及第二級毒品甲基安非他命
    之價格不低，取得不易，凡為販賣之不法勾當者，苟無利可
    圖，應無甘冒被查緝法辦重刑之危險，平白無端義務為該買
    賣之工作，是其販入之價格必較售出之價格低廉，而有從中
    賺取買賣差價牟利之意圖及事實，應屬符合論理法則且不違
    背社會通常經驗之合理判斷。況且證人黃麗華亦於原審中證
    述其確有向張錦月買過海洛因毒品等語（見原審卷第六十七
    頁）；證人丙○○亦證陳有以電話聯絡綽號「小玲」之女子
    ，而向被告買過甲基安非他命及海洛因之情（見原審卷第一
    二八至一二九頁），而被告丁○○及共犯張錦月與前開證人
    丙○○並非至親故交，苟無利得，豈會甘冒重刑之風險，與
    之相約交易毒品之理。再者，本件扣案之第一級毒品海洛因
    分裝達五十六包（淨重二十三點三八公克、包裝重十七點六
    九公克）；第二級毒品甲基安非他命內亦分裝有三十七小包
    （驗餘淨重為六五點一五公克，包裝塑膠袋總重約一○點九
    四公克），數量非微，且海洛因及甲基安非他命又係物稀昂
    貴且容易受潮之物品，苟非伺機多次販賣而持有，當無可能
    同時大量持有分裝多數之第一級毒品海洛因及第二級毒品甲
    基安非他命之理，是共犯張錦月與被告確有販賣第一級毒品
    海洛因及第二級毒品安非他命營利之意圖，彰彰明甚。選任
    辯護人為被告辯護：被告的客觀行為只有運輸並無營利之意
    圖云云，顯無理由，無可採信。本件事證明確，被告犯行堪
    以認定，自應依法論科。
五、法律適用：
  (一)核被告所為，係犯毒品危害防制條例第四條第一項、第二項
    之販賣第一級毒品及第二級毒品罪。又販賣毒品當然含有持
    有行為，其持有毒品之低度行為，應為販賣毒品之高度行為
    所吸收，不另論以持有毒品罪。
  (二)被告與張錦月就上揭犯行，有犯意聯絡及行為之分擔，應論
    以共同正犯。至於九十五年七月一日經修正生效施行之刑法
    第二十八條之原條文內容，雖由「二人以上共同實施犯罪之
    行為者，皆為正犯。」，修正更改為「二人以上共同實行犯
    罪之行為者，皆為正犯」。然關於上開共同正犯之條文用語
    之修正，並不影響本件之論罪科刑，自不生新舊法比較適用
    之問題。按「行為後刑法條文經修正，惟無有利、不利情形
    （刑法第十五條、第二十八條、第三十條之文字修正，第五
    十五條但書、第五十九條實務見解之明文化），應適用裁判
    時法。」最高法院九十五年九月十四日第五次刑事庭臨時庭
    長會議決議在案，是以本件關於共同正犯部分之條文，則引
    用刑法第二十八條。
  (三)被告行為後，刑法第五十六條連續犯之規定，業於九十四年
    一月七日修正公布刪除，並於九十五年七月一日施行，則被
    告之犯行，因行為後新法業已刪除連續犯之規定，此刪除雖
    非犯罪構成要件之變更，但顯已影響行為人刑罰之法律效果
    ，自屬法律有變更，依新法第二條第一項規定，比較新、舊
    法結果，仍應適用較有利於被告之行為時法律即舊法論以連
    續犯（最高法院九十五年第八次刑事庭會議決議參照）。被
    告先後多次販賣第一級毒品海洛因、第二級毒品甲基安非他
    命犯行，均時間緊接，方法相同，各觸犯構成要件相同之罪
    ，顯係基於概括犯意為之，均為連續犯，爰依修正前刑法第
    五十六條之規定各以一罪論，並均加重其刑（惟法定刑死刑
    及無期徒刑部分依法不得加重，僅就有期徒刑部分加重其刑
    ，至刑法第六十四條、第六十五條雖於九十四年一月七日已
    有修正，並於九十五年七月一日施行，惟刑法第六十四條第
    一項及第六十五條第一項關於死刑、無期徒刑加重之規定，
    均未修正，自無新舊法變更比較適用之問題，附此敘明。）
  (四)刑法第五十五條關於想像競合犯之規定，於九十四年一月七
    日已有修正通過，並於九十五年七月一日施行，修正後增設
    但書規定「但不得科以較輕罪名所定最輕本刑以下之刑」，
    係科刑之限制，為法理之明文化，非屬法律之變更問題，應
    適用裁判時法。最高法院九十五年九月十四日第五次刑事庭
    臨時庭長會議決議在案，是以本件關於想像競合犯部分之條
    文，則引用刑法第五十五條。本件共犯張錦月同時交付第一
    級毒品海洛因及第二級毒品甲基安非他命予被告，並依據購
    毒者之需求，或僅販售第一級毒品海洛因，或僅販售第二級
    毒品甲基安非他命，或「同時」兼而販賣第一級毒品海洛因
    及第二級毒品甲基安非他命，被告「同時」連續販賣第一級
    毒品海洛因及第二級毒品甲基安非他命之行為，係以一行為
    而觸犯上開二罪名，屬裁判上一罪之想像競合犯，應從一重
    之連續販賣第一級毒品罪處斷（到本院更二審執行職務之檢
    察官亦同此主張，見本院更二審卷第三十頁反面、第四十七
    頁反面）。
  (五)至檢察官起訴書之犯罪事實，雖未述及被告如事實欄一(二)至
    (七)所示之犯行，然此部分之犯罪事實與起訴部分，有連續犯
    之裁判上一罪關係，為起訴之效力所及，本院自得合一審判
    ，附此敘明。
六、原審以被告犯罪事證明確，予以論罪科刑，固非無見，惟查
    ：
  (一)被告「同時」連續販賣第一級毒品海洛因及第二級毒品安非
    他命之行為，係以一行為而觸犯上開二罪名，屬裁判上一罪
    之想像競合犯，已如前述，原審認被告所犯販賣第一級毒品
    及第二級毒品罪，應分論併罰，容有未當，自有未洽。
  (二)又販賣毒品行為，其交付毒品之過程當然含有運輸之行為，
    自無庸另論以運輸罪。原審認被告之販賣毒品行為另涉有運
    輸毒品犯行，亦有未當。
  (三)再扣案之第一級毒品海洛因淨重為「二三．三八公克」，原
    審判決主文中亦載為「二三．三八公克」，惟事實欄中卻載
    為「十二．九五公克」，亦有未合。
  (四)另原判決對於扣案之七十九公克甲基安非他命，如何認定確
    係為第二級毒品甲基安非他命，並未說明其所憑之證據及其
    認定之理由，遽認係屬甲基安非他命，予以宣告沒收銷燬，
    亦有違誤（最高法院九十四年台上字第五八三七號判決發回
    意旨同此指摘）。
  (五)又毒品之外包裝有防止毒品裸露、溢出及潮濕之功用，並便
    於攜帶及販賣，其係供販賣毒品所用之物，至為顯然，最高
    法院八十九年度台上字第一七八號判決採同一見解。本件扣
    案之第一級毒品海洛因五十六小包（淨重二十三點三八公克
    ）、第二級毒品甲基安非他命原封一包（內含三十七小包，
    淨重六五點一五公克），其包裹第一級毒品海洛因之包裝袋
    五十六只及包覆第二級毒品甲基安非他命之包裝袋三十八只
    （含原封包裝袋一只及三十七只包裝袋），均有防止毒品裸
    露、逸出及潮濕之功用，並便於攜帶及販賣，惟因與包裏之
    毒品有產生殘留毒品無法析離秤重之情況，應併依毒品危害
    防制條例第十八條第一項前段之規定宣告沒收銷燬之。原審
    就該包裝袋，均漏未依法諭知沒收銷燬，自有未洽。
  (六)按「毒品危害防制條例第十九條第一項規定，犯第四條至第
    九條、第十二條、第十三條或第十四條第一項、第二項之罪
    者，其供犯罪所用或因犯罪所得之財物，均沒收之，如全部
    或一部不能沒收時，追徵其價額或以其財產抵償之，係採義
    務沒收主義，法院並無斟酌之餘地，倘合於該項應沒收之規
    定，縱未扣案，亦應宣告沒收。」最高法院九十五年度台上
    字第六三六一號判決採同一見解。查：原判決事實欄認定：
    「共犯張錦月即以其所用之Ｚ000000000號行動電
    話，撥打其所有先前提供予丁○○以供聯絡使用之Ｚ000
    000000號行動電話，由丁○○將各該已分裝完畢並註
    明價格之小包裝之第一級毒品海洛因及第二級毒品甲基安非
    他命，依買主之需求而送交之」，則上開二具行動電話均係
    供共犯張錦月及上訴人即被告本件販賣毒品所用之物。其中
    共犯張錦月所使用之Ｚ000000000號行動電話機具
    ，雖未扣案，仍應依法宣告沒收。乃原判決僅就扣案之Ｚ0
    00000000號行動電話機具予以宣告沒收，對未扣案
    之「Ｚ000000000號行動電話機具」，則未予諭知
    沒收，亦未說明何以不予沒收之理由，併有判決不適用法則
    之違誤。
  (七)又按行動電話之門號ＳＩＭ卡乃使用者向電信業者申請租用
    而僅取得其使用權，並非申請使用者所有，尚不得宣告沒收
    ，最高法院九十二年度台上字第六０三六號、九十五年度台
    上字第六０八三號判決意旨可參。則上開行動電話門號之Ｓ
    ＩＭ卡非被共犯張錦月所有，原審併予沒收，亦有違誤。
  (八)又行為後法律有變更者，依修正前刑法第二條第一項之規定
    ，以適用裁判時法為原則，如行為時法有利於行為人，則例
    外適用行為時法；依修正後刑法第二條第一項規定，以適用
    行為時法為原則，惟如裁判時法有利於行為人，則例外的適
    用裁判時法。以往實務見解，認原判決未及比較適用新舊法
    時，上訴後，雖比較結果以舊法有利於行為人，而原判決別
    無其他撤銷事由，仍應由本院以此為由撤銷改判。惟修正後
    之規定係以適用行為時法為原則，因此原判決雖未及比較適
    用，然上訴本院後，關於連續犯之規定，經比較新舊法，行
    為後之法律並非較有利於行為人，仍應適用行為時法，則原
    判決適用行為時法即無不當，自不構成撤銷之事由，併予敘
    明。
七、被告上訴意旨略以：原審量刑過重，是張錦月以電話聯絡好
    數量、金額後，再要我送去，我是被強迫送毒云云，惟查：
    被告所辯其分擔販賣毒品之送貨行為係遭張錦月脅迫乙節，
    並無可採，已如前述，惟原審判決既有上開可議而無可維持
    ，自應由本院將原判決予撤銷改判。查被告係因張錦月之母
    為其介紹工作，出於報恩之心，乃為本件犯行，參以被告於
    九十年一月二十日為警查獲扣得事實欄所示之海洛因及安非
    他命後，復於九十年三月七日坦承與張錦月共同販毒，並指
    明毒品之來源，雖張錦月非因其供述而為警查獲，而未達減
    輕其刑之要件，然於事實之釐清，非無助益，且於偵審中均
    坦承犯行，並表示悔過之意，犯後態度良好，顯係因人情壓
    力一時失慮為本件犯行，情輕法重，堪予憫恕，雖科以法定
    最低度之刑，猶嫌過重，爰依刑法第五十九條規定，減輕其
    刑，並先加重後減輕之（法定刑死刑及無期徒刑部分依法不
    得加重，且無新舊法變更比較適用之問題，同前說明，茲不
    贅述）。爰審酌被告多次非法販賣第一級毒品海洛因、第二
    級毒品甲基安非他命，對向其購買毒品施用之人身心戕害甚
    鉅，有害社會人力資源之健全性，惟其犯後態度良好，坦承
    全部犯行，顯有悔悟之心，及其犯罪動機、手段、所生危害
    、智識、行為次數等一切情狀，量處如主文第二項所示之刑
    ，以資懲儆。
八、扣案之海洛因五十六小包（淨重二十三點三八公克）、安非
    他命原封一包（內含三十七小包，淨重六五點一五公克），
    均依毒品危害防制條例第十八條第一項前段規定沒收銷燬之
    ；又「直接包裹毒品之外包裝袋，難免沾染毒品殘渣，而難
    以析離，事實審法院依其情形，如認係毒品而一併諭知沒收
    之，亦難認於法有違。」最高法院九十四年度台上字第六三
    四六號判決採相同見解；「按法務部調查局鑑定毒品時，一
    般係以傾倒之方式，將包裝袋內之毒品倒出與包裝袋分離而
    稱重，必要時亦會輔以刮杓取出袋內粉末，然無論依何種方
    式分離，包裝袋內均會有極微量毒品殘留。原判決附表一所
    示之海洛因，附表二所示之甲基甲基安非他命，均為毒品，
    其包裝袋若與其內包裝之毒品分離時，仍會有殘留之毒品難
    以析離，原判決將之全部視為毒品，而依毒品危害防制條例
    第十八條第一項前段之規定予以宣告沒收銷燬，並無不當。
    」最高法院九十五年度台上字第三七三九號判決亦採同一見
    解。是本件包裹第一級毒品海洛因之包裝袋五十六只及包覆
    安非他命之包裝袋三十八只（含原封包裝袋一只及三十七只
    包裝袋），係用以直接包覆、防止扣案毒品海洛因散逸，依
    前揭說明，其與包裝袋毒品分離時，既有產生殘留毒品無法
    析離秤重之情況，應併依毒品危害防制條例第十八條第一項
    前段之規定宣告沒收銷燬之。另扣案之五萬元中之四萬七千
    元為被告販賣第一級毒品所得，而扣案之三千元則係屬販賣
    第二級毒品所得，均應依毒品危害防制條例第十九條第一項
    規定宣告沒收，至偽鈔之新台幣七千元，亦屬被告因販賣第
    一級毒品犯罪所得之物，爰亦依毒品危害防制條例第十九條
    第一項規定沒收之。又扣案之分裝袋五個，為被告及共犯張
    錦月預備用於裝盛毒品販賣所用之物，已經被告供承在卷（
    見本院更二審卷第二十九頁反面），且共犯張錦月交付被告
    丁○○持有之0000000000號行動電話機具一支（
    不含ＳＩＭ卡），張錦月所使用之Ｚ000000000號
    （不含ＳＩＭ卡）行動電話機具（未扣案）一支係共犯張錦
    月於販賣毒品之種類、數量、價格及交貨地點確認後，即撥
    打上開行動電話與被告丁○○聯絡交付第一級毒品海洛因及
    第二級毒品甲基安非他命事宜，已詳如貳、一所述，是該行
    動電話機具二支均屬於共犯張錦月所有，且係供渠等犯罪所
    用之物，均應依同條例第十九條第一項宣告沒收之，其中共
    犯張錦月所使用之Ｚ000000000號行動電話機具一
    支，因未扣案，如不能沒收時，追徵其價額或以其財產抵償
    之。
據上論斷，應依刑事訴訟法第三百六十九條第一項前段、第三百
六十四條、第二百九十九條第一項前段，毒品危害防制條例第四
條第一項、第二項、第十八條第一項前段、第十九條第一項，刑
法第二條第一項、第十一條前段、第二十八條、第五十五條前段
、第五十六條、第五十九條、修正前刑法第五十六條，判決如主
文。
本案經檢察官吳慧蘭到庭執行職務。
中　　華　　民　　國　　96　　年　　6 　　月　　11　　日
　　　　　　　　　刑事第五庭  審判長法　官  吳  敦
　　　　　　　　　　　　　　　　　  法　官  陳祐治
　　　　　　　　　　　　　　　　　  法　官  吳啟民
以上正本證明與原本無異。
如不服本判決，應於收受送達後十日內向本院提出上訴書狀，其
未敘述上訴之理由者並得於提起上訴後十日內向本院補提理由書
（均須按他造當事人之人數附繕本）。
                                    書記官  江采廷
中　　華　　民　　國　　96　　年　　6 　　月　　15　　日
